臺灣高等法院交通事件裁定　　　　　　 96年度交抗字第378號
　　抗告人　即
　　原處分機關　交通部公路總局臺北區監理所板橋監理站
　　受處分　人　甲○○
上列抗告人因受處分人違反道路交通管理處罰條例案件，不服臺
灣板橋地方法院96年度交聲字第151號，中華民國96年4月30日裁
定，提起抗告，本院裁定如下：
    主  文
抗告駁回。
    理  由
一、按犯罪事實應依證據認定之，無證據不得認定犯罪事實，刑
    事訴訟法第154條第2項定有明文。次按法院受理有關交通事
    件，準用刑事訴訟法之規定，復為道路交通管理處罰條例第
    89條前段所明定，是最高法院76年台上字第4986號判例「認
    定犯罪事實所憑之證據，雖不以直接證據為限，間接證據亦
    包括在內，然而無論直接或間接證據，其為訴訟上之證明，
    須於通常一般之人均不致有所懷疑，而得確信其為真實之程
    度者，始得據為有罪之認定，倘其證明尚未達到此一程度，
    而有合理之懷疑存在時，事實審法院復已就其心證上理由予
    以闡述，敘明其如何無從為有罪之確信，因而為無罪之判決
    ，尚不得任意指為違法。」所揭示者乃刑事訴訟法上法院認
    定事實之最重要原則之一，即認定被告有罪，就該有罪事實
    不能有任何之合理懷疑存在之原則，於法院審理行為人違反
    道路交通管理處罰條例案件時，當有其適用。易言之，法院
    於審理行為人違反道路交通管理處罰條例案件，當踐行完畢
    調查證據之程序後，為事實之認定時，如就原處分機關所認
    定之行為人違規之事實仍有合理之訴訟上懷疑，而無法百分
    之百確信行為人確有該當於道路交通管理處罰條例各該處罰
    條文之構成要件事實時，即應依訴訟上之待證事實「倘有懷
    疑，則從被告之利益作解釋」之證據法則，作對受處分人有
    利之認定。再汽車駕駛人，駕駛汽車經測試檢定有酒精濃度
    超過規定標準者，處新臺幣1萬5千元以上6 萬元以下罰鍰，
    並當場移置保管該汽車及吊扣其駕駛執照1 年；又汽車駕駛
    人拒絕接受第一項測試之檢定者，處新台幣6 萬元罰鍰，並
    當場移置保管該汽車及吊銷其駕駛執照，道路交通管理處罰
    條例第35條第1項、第4項所明定，足見汽車駕駛人違反「不
    得酒後駕車」及「不得拒絕接受酒精濃度測試之檢定」之規
    定時，其處罰不可謂不重，其中「拒絕接受酒精濃度測試之
    檢定」之違規，更可處新臺幣6 萬元罰鍰，並吊銷其駕駛執
    照，是該處罰實已嚴重損害汽車駕駛人之自由及財產權利，
    故於汽車駕駛人是否有上述違規行為時，應嚴格採證以維汽
    車駕駛人之重大權益。
二、本件異議意旨略以：臺北縣政府警察局板橋分局大觀派出所
    執勤員警於民國96年1月6日凌晨零時6 分許，在臺北縣板橋
    市○○路○段37巷282之13，查獲本件異議人即受處分人甲○
    ○騎乘車號UTZ-865 號輕型機車，因「拒絕接受酒精濃度測
    試之檢定」違規而警當場掣單舉發。惟我當天並無駕車之行
    為，我是站在工廠門口等其他同事來載我回家，員警誤認我
    為逃避臨檢之人，實難甘服，爰依法聲明異議，請求撤銷原
    處分等語。
三、經查，本件受處分人甲○○於96 年1月6日凌晨零時6分許，
    在臺北縣板橋市○○路○段37 巷282之13，騎乘車號UTZ-865
    號輕型機車，因「酒駕騎乘機車（拒絕警方酒測）」為警當
    場掣單舉發等情，有臺北縣政府警察局北縣警交字第CO0000
    000 號舉發違反道路交通管理事件通知單通知聯、移送聯影
    本各1 件在卷可稽。而受處分人被認定有於前述時、地「拒
    絕接受酒精濃度測試之檢定」之違規事實，固據證人即本件
    舉發員警黃昭維於96年3月5日在原審調查時到庭結證稱：舉
    發當天我們勤務是取締酒駕，當時看見前方大觀路2 段37巷
    的巷子巷口有人騎乘機車往環河路方向過來，當時我看見他
    穿著紅色衣服騎乘過來，我覺得他可疑，所以我也騎車追上
    去。追上稽查的人只有我一人，而舉發當時看到異議人坐在
    機車上，他已經把車子停在工廠門口，安全帽也尚未脫下，
    當時他一直說他沒有喝酒駕車，但在那條巷子只有看見他一
    個人，因當時與異議人對話有聞到很濃的酒精味，判斷他無
    法安全駕駛云云（見原審卷第23頁至第24頁），惟查：
（一）按道路交通管理處罰條例第35 條第4項之規定：「汽車駕
      駛人拒絕接受第一項測試之檢定者，處新臺幣6 萬元罰鍰
      ，並當場移置保管該汽車及吊銷其駕駛執照．．．。」，
      足見汽車駕駛人違反「拒絕接受酒精濃度測試之檢定」規
      定時，可處6 萬元罰鍰，並吊銷其駕駛執照，足見該處罰
      ，已嚴重損害汽車駕駛人之重大權益。是汽車駕駛人有無
      違反「拒絕接受酒精濃度測試之檢定」之規定，自應嚴格
      採證，要不能僅憑警員1 人之片面舉發，而無其他積極證
      據佐證，即遽予採信警員1 人片面所指，認定汽車駕駛人
      有前開重大違規之事實。
（二）證人固證稱：看到時他坐在機車上．．．安全帽也尚未脫
      下、與異議人對話時有聞到很濃的酒精味，判斷他無法安
      全駕駛云云。茲據前述證人所陳，充其量祗得證明受處分
      人於為警發覺有酒味時，乃坐於機車上，惟尚無證據可資
      證明異議人乃騎乘機車至前址，而異議人「坐」於機車，
      其情狀尚與道路交通管理處罰條例第35 條第1項規定所稱
      「駕駛」有別。是以異議人辯稱，當時其並未騎乘機車，
      其負責關門，是在等同事回來乙情，衡情非無可能，並無
      證據足證所辯確係虛構。
（三）又證人庭呈之影音光碟（舉發全程），因毀損而無法讀取
      ，而該影像檔亦因無備份資料致使法院無從勘驗，此有原
      審公務電話紀錄1 紙在卷可稽。是以本件受處分人之前開
      「拒絕接受酒精濃度測試之檢定」之違規事實，經詳閱全
      卷，除前開證人1 人之片面指證外，均無其他證據足資佐
      證，揆之前開說明，自難以確信受處分人確有於前述時、
      地駕車並有前述違規行為，自應為有利於受處分人之認定
      。
四、綜上所述，原處分機關所認定異議人有前開違反道路交通管
    理處罰條例之違規事實，其證據尚有不足，原處分機關不察
    ，遽對受處分人為前開裁決，自難認為允當，原審認受處分
    人之異議為有理由，將原處分撤銷，改諭知受處分人不罰，
    並無不合。
五、抗告意旨略稱：依交通部90 年8月14日交路90字第048748號
    函暨內政部警政署90 年8月23日90警署交字第175739號函：
    「查道路交通管理處罰條例第35 條第3項（95年7月1日修正
    施行條文移列第4 項）規定‧‧‧有關『拒絕接受酒精濃度
    測試』構成要件，應以警方明確告知駕駛人酒精濃度測試標
    準流程及方法後，駕駛人仍積極或消極拒絕測試，即可判定
    『拒絕接受酒精濃度測試』‧‧‧」。本件異議人若無喝酒
    ，應當配合員警依法酒測，惟異議人仍積極或消極拒絕測試
    ，依上開交通部函釋，即可判定異議人確已『拒絕接受酒精
    濃度測試』。況本件舉發員警業已依法具結作證，則舉發員
    警之證述，當視為有積極證明之證據。另就異議人之違規記
    錄觀之，原審認異議人所辯屬實，未審酌異議人累犯酒駕行
    為，原裁定所認顯與社會常情相悖，顯有不當，爰請撤銷原
    裁定等語。惟依前述之關於駕駛人重大違規事實認定之採證
    原則，抗告人之抗告仍難認為有理由，其抗告應予駁回。
據上論結，應依道路交通案件處理辦法第26條，道路交通管理處
罰條例第89條，刑事訴訟法第412條，裁定如主文。
中　　華　　民　　國　　96　　年　　6 　　月　　8 　　日
                　刑事第四庭　審判長法　官　蔡秀雄
                                　  法  官  周煙平
                                    法　官　鄭水銓
以上正本證明與原本無異。
不得再抗告。
                                　　書記官　邵淑津
中　　華　　民　　國　　96　　年　　6 　　月　　11　　日
